【裁判字號】    89,訴,1121
【裁判日期】    890704
【裁判案由】    清償借款
【裁判全文】
臺灣臺中地方法院民事判決  八十九年度訴字第一一二一號
    原      告  丙○○
                        送達代.
                              .
    被      告  甲○○  住台中.
右當事人間請求給付借款事件，本院判決如左：
    主    文
被告應給付原告新台幣壹佰伍拾萬元，及自民國八十九年一月十八日起至清償日止，
按年利率百分之五計算之利息。
訴訟費用由被告負擔。
    事    實
甲、原告方面：
  一、聲明：被告應給付原告新台幣（下同）一百五十萬元，及自支付命令送達翌日
      起至清償日止，按年利率百分之五計算之利息。
  如主文所示。
  二、陳述：
  （一）被告自民國八十六年四月起至八十六年九月止，陸續向原告借款共四百萬元
        （時間、金額如附表一所示），被告已陸續清償二百三十萬元（如附表二所
        示），尚欠一百七十萬元，被告另就二十萬元部分交付股票抵償，尚餘一百
        五十萬元未清償，屢催不還，爰依消費借貸契約請求返還。
  （二）與被告認識十幾年，曾交往過，對方父母反對，原告結婚後即未再與被告來
        往，約六年前，被告再以電話聯絡才又有聯繫。因二人是好朋友，故借款給
        被告未約定利息及清償期，
  （三）被告寫給原告的信可證兩造僅係朋友關係。
  （四）另於八十九年五月十七日以存證信函再催告被告還款。
 三、證據：提出匯款回條七紙、借款明細表一紙、存款往來明細表三紙、信函一件
     為證。
乙、被告方面：
  一、聲明：駁回原告之訴。
  二、陳述：
  （一）原告有以匯款方式交付被告如附表一所示金額，但因兩造係男女朋友，認識
        十幾年，互有金錢往來，未向原告借款，上開款項係原告贈與被告，並非借
        貸，如係借款，何以未約定利率及清償期，亦無出具本票、借據或提供擔保
        ？被告有交付金錢給原告，不是清償借款，而係因原告急需用錢而拿給原告
        用，係幫助原告，有原告寫給被告的信函可證。
  （二）原告於八十九年五月十七日有寄存證信函催告被告一個月內還款，尚未到期
        ，則原告起訴不合法。
  （三）兩人金錢往來並非單筆，則原告在「借出」第一筆後，被告僅「部分還款」
        ，則就第一筆而言，原告即有對餘款捨棄之意思，否則原告豈有再借出第二
        筆之理，又如係借貸何以有前款未清償情形再借後款之理云云。
  三、證據：提出信函三件、存證信函一件為證。
    理    由
一、原告主張被告自民國八十六年四月起至八十六年九月止，陸續向原告借款共四百
    萬元（時間、金額如附表一所示），被告已陸續清償二百三十萬元（如附表二所
    示），尚欠一百七十萬元，被告另就二十萬元部分交付股票抵償，其餘一百五十
    萬元未清償，屢催不還，爰依消費借貸契約請求返還云云，被告則以兩造係男女
    朋友，未向原告借款，原告上開匯款係原告贈與被告，並非借貸，被告有交付金
    錢給原告，不是清償借款，而係因原告急需用錢而拿給原告用，係幫助原告等語
    置辯。
二、本件原告主張被告自民國八十六年四月起至八十六年九月止，陸續向原告借款，
    被告以匯款方式交付被告共四百萬元（時間、金額如附表一所示），被告則陸續
    清償原告共計二百三十萬元（如附表二所示）等事實，業據提出匯款回條七紙、
    借款還款明細表一件、存款往來明細表三紙為證，被告自認收受附表一所示款項
    ，並不爭執原告所主張被告有交付附表二之款項與原告之事實，惟否認原告所交
    付者係借款，抗辯係贈與而交付云云。則就原告主張兩造間有附表一、二之金錢
    往來之事實，已可信為真正。
三、按當事人主張有利於己之事實，就其事實有舉證之責任，民事訴訟法第二百七十
    七條前段定有明文。次查本件爭點在於原告交付款項之原因究係借貸或贈與。被
    告固不爭執原告有交付金錢之事實，惟否認有借貸之事實，依法應由原告就借貸
    之事實負舉證之責。經查依原告提出之被告交付款項之時間及金額情形（如附表
    二），對照原告交付被告款項之時間及金額（如附表一），可見被告於收受原告
    款項後隨即返還部分款項，相距時間甚短，倘原告係贈與被告金錢，何以短期內
    即又急需用錢，而須向被告取用數十萬元之款項，顯與一般人之社會經驗不符，
    反與借款後還款之情形相當，是可見附表二之金額係被告返還原告借款，而可證
    附表一之款項係被告所借貸。
四、被告抗辯原告因贈與而交付附表一之款項及其為幫助原告始交付金錢與原告，固
    經提出原告不爭執真正之信函三件及存證信函一件為據，惟原告否認其有表示贈
    與款項之意思，觀之被告提出之八十五年八月二十一日及同年九月九日原告信函
    二件、及八十九年五月十七日之存證信函一件內容，僅能證明兩造曾有特殊情誼
    ，非僅是一般友人，惟有特殊情誼關係之人間之金錢往未必即屬贈與，且信中並
    未提及有關原告贈與被告金錢之事，故不足以證明上開款項為原告贈與，而被告
    提出之八十六年四月二十六日原告信函中，信內雖有「幫我、助我度過一生中的
    難關」文字，亦不足證明被告交付原告之款項非返還借款。是被告上開抗辯，尚
    不足採。
五、被告又辯稱：倘係借款，何以未約定利率、清償期，亦未簽立本票、借據或提供
    擔保，又原告於八十九年五月十七日始寄存證信函催告被告一個月內還款，尚未
    到期，則原告起訴不合法云云，並提出存證信函一件為證。惟按當事人互相表示
    意思一致者，無論其為明示或默示，契約即為成立；給付無確定期限者，債務人
    於得請求給付時，經其催告而未為給付，自受催告時起負遲延責任，其經債權人
    起訴，或依督促程序送達支付命令者與催告有同一之效力，，民法第一百五十三
    條、第二百二十九條第一項、第二項分別定有明文。本件借款雖未約定清償期及
    利息，亦未訂立書面，惟消費借貸契約僅須兩造就借貸意思表示相互一致即成立
    契約，縱未約定清償期及利息、利率，或提供擔保，亦不影響契約之成立，且不
    以訂立書面契約或書立憑據為必要。原告以支付命令請求被告返還借款，該支付
    命令之送達依前揭規定與催告有同一效力，則被告自支付命令送達翌日起應負遲
    延責任，至於支付命令經被告異議視為起訴後再發存證信函催告被告一個月內還
    款，僅係再行催告被告還款，被告抗辯原告起訴不合法，洵屬無據。至被告另抗
    辯原告在「借出」第一筆後，被告僅「部分還款」，則就第一筆而言，原告即有
    對餘款捨棄之意思，否則原告豈有再借出第二筆之理，又如係借貸何以有前款未
    清償情形再借後款之理云云，惟查借款當事人間借用人尚未全部清償借款即再向
    貸與人借款之情形所在多有，且被告並未舉證證明原告就被告部分還款後再同意
    借款有拋棄餘款請求權之意思，被告上開抗辯，委無足採。
六、從而原告依消費借貸契約請求被告給付借款一百五十萬元，並自被告受催告即支
    付命令送達翌日即民國八十九年一月十八日起至清償日止，按年利率百分之五計
    算之利息，為有理由，應予准許。
七、據上論結：本件原告之訴為有理由，依民事訴訟法第七十八條判決如主文。
中      華      民      國    八十九    年      七      月    四      日
                                    臺灣臺中地方法院民事第三庭
~B法      官  張瑞蘭
右為正本係照原本作成
如不服本判決，應於判決送達後二十日內，向本院提出上訴狀。
中      華      民      國    八十九    年      七      月    四      日
~B法院書記官
~FO
附表一：原告交付被告之款項
┌──┬───────────┬────────┐
│編號│時間                  │  金額（新台幣）│
├──┼───────────┼────────┤
│１  │八十六年四月二十一日  │二十五萬元      │
├──┼───────────┼────────┤
│２  │八十六年五月五日      │一百萬元        │
├──┼───────────┼────────┤
│３  │八十六年七月十二日    │三十五萬元      │
├──┼───────────┼────────┤
│４  │八十六年七月三十一日  │五萬元          │
├──┼───────────┼────────┤
│５  │八十六年八月九日      │五十萬元        │
├──┼───────────┼────────┤
│６  │八十六年八月三十日    │五十萬元        │
├──┼───────────┼────────┤
│７  │八十六年九月八日      │一百四十萬元    │
└──┴───────────┴────────┘
附表二：被告交付原告之款項
┌──┬───────────┬────────┐
│編號│時間                  │  金額（新台幣）│
├──┼───────────┼────────┤
│１  │八十六年五月十六日    │  七十萬元      │
├──┼───────────┼────────┤
│２  │八十六年七月十九日    │  三十萬元      │
├──┼───────────┼────────┤
│３  │八十六年七月三十日    │  四十萬元      │
├──┼───────────┼────────┤
│４  │八十六年八月二十三日  │  五十萬元      │
├──┼───────────┼────────┤
│５  │八十六年十一月九日    │  四十萬元      │
└──┴───────────┴────────┘


司法院資訊處製作；財團法人民間司法改革基金會備份。
